【裁判字號】    95,易,543
【裁判日期】    950530
【裁判案由】    公共危險
【裁判全文】
臺灣臺北地方法院刑事判決               95年度易字第543號
公  訴  人  臺灣臺北地方法院檢察署檢察官
被      告  乙○○
上列被告因公共危險案件，經檢察官提起公訴（九十四年度偵緝
字第一九九五號），被告於準備程序中就被訴事實為有罪之陳述
，經告以簡式審判程序之旨，並聽取當事人意見後，經合議庭裁
定由受命法官獨任進行簡式審判程序，判決如下：
    主  文
乙○○失火燒燬現供人使用之住宅，處有期徒刑肆月，如易科罰
金以參佰元折算壹日。
    事  實
一、乙○○於民國九十三年十二月二十五日晚上六時許，在臺北
    市○○區○○路三三七號一樓住處，使用廚房瓦斯爐以水壺
    燒開水，其明知瓦斯爐具使用不慎有釀成火災之危險，而依
    當時情形又無不能注意之情事，竟疏於注意，未將火源關閉
    ，即擅自離開住處，並於外出後因細故於莒光路三三三巷口
    與人發生爭吵，該水壺內之水因加熱沸騰蒸發後，瓦斯爐仍
    繼續燃燒，使周遭溫度持續升高，因而燒溶塑膠材質之瓦斯
    管，繼而引燃洩漏之可燃性瓦斯氣體而起火，致其住處一樓
    客廳南側、臥室西側、廁所上半部及二樓鐵皮屋頂東半部靠
    西側、瓦片屋頂西半部靠北側、西北側牆面、北側橫樑等房
    屋重要構成部分受火燒燬而喪失效用；火流並往四周延燒至
    現供蔡各仔使用之莒光路三三五號住宅，使該房屋一樓天花
    板南側及二樓廚房、客廳上半部、臥室西北角木板牆靠西側
    、天花板東半部等處燒燬；及現供黃程彩霞使用之三三九號
    住宅，使該房屋一樓上半部靠西南側及二樓樓地板、天花板
    等處燒燬；現供甲○○使用之三三三巷四號住宅，使該房屋
    南面建築物一樓神明廳北側天花板及北面建築物樓一樓臥室
    北側天花板、客廳西側、飯廳北側天花板、二樓儲藏室上半
    部、空房北側上半部等處燒燬；現供陳麗珠使用之三三三巷
    六弄二號住宅，使該房屋二樓樓梯走道上半部、空房東北側
    上半部、儲藏室東北側上半部、臥室東北側等處燒燬，致使
    上開房屋均因主要構成部分泰半均已燒燬而喪失效用；火流
    另延燒至廖健玟使用之三四三號住宅，使該房屋二樓樓梯南
    面及天花板南側部分受火燒燬，惟該建築物本身尚未達燒燬
    之程度。
二、案經甲○○訴由臺北市政府警察局萬華分局報告臺灣臺北地
    方法院檢察署檢察官偵查起訴，被告於準備程序中就被訴事
    實為有罪之陳述，經告以簡式審判程序之旨，並聽取當事人
    意見後，經合議庭裁定由受命法官獨任進行簡式審判程序。
     理  由
一、訊據被告乙○○坦承前揭犯行不諱（見本院九十五年五月十
    日準備程序筆錄、同年月二十四日審判筆錄），核與告訴人
    甲○○及其告訴代理人丙○○之指訴，證人劉明順、王森邦
    、李有德（見一０八號偵卷第八至十頁，四七一三號偵卷第
    十四、六十、六一頁，一九九五號偵卷第二四、二五、三三
    、三四頁，本院九十五年五月二十四日準備程序筆錄）之證
    述情節相符，並有臺北市政府消防局火災原因調查報告書、
    現場照片六幀（見四七一三號偵卷第三至五六頁、一０八號
    偵卷第十四至十七頁）附卷可稽。而依上開臺北市政府消防
    局調查結果，現場莒光路三四三號二樓僅樓梯南面及天花板
    南側受火燒燬；莒光路三三三巷六弄二號一樓未受火燒燬，
    二樓隔間均靠東北側（即靠近莒光路三三七號之方向）受火
    燒燬較嚴重；莒光路三三三巷四號南面建築物及北面建築物
    之隔間均靠北側（即靠近莒光路三三七號之方向）受火燒損
    較較嚴重；莒光路三三五號隔間均靠西側（即靠近莒光路三
    三七號之方向）受火燒燬較嚴重；莒光路三三九號以靠南側
    （即靠近莒光路三三七號之方向）受火燒燬較嚴重，顯示火
    流係由莒光路三三七號向周圍建築物延燒，研判莒光路三三
    七號一樓為起火戶，而現場又以三三七號一樓廚房靠瓦斯爐
    附近之裝潢物品受燒損最為嚴重，復參以被告稱火災發生時
    ，只有瓦斯爐附近有火燃燒等語，研判廚房瓦斯爐附近即為
    起火處；再由現場燃燒後之狀況，可知應係燒開水時，茶壺
    內之水因加熱沸騰蒸發完，瓦斯爐仍繼續燃燒，使周遭溫度
    持續升高，將塑膠材質之瓦斯管燒溶，繼而引燃洩漏之可燃
    性瓦斯氣體，復佐以證人劉明順所述其看到三三七號屋內冒
    出濃煙，即衝入廚房，看到瓦斯爐及上方有火在燃燒等情，
    綜合研判起火原因係使用爐火不慎之可能性較大；現場並計
    有莒光路三三七號、三三五號、三三九號、三三三巷四號、
    三三三巷六弄二號、三四三號等六戶分供被告、蔡各仔、黃
    程彩霞、甲○○、陳麗珠、廖健玟使用之二層樓磚木造住宅
    受有如事實欄所載不等程度之燒燬。而除三四三號房屋僅二
    樓樓梯南面及天花板南側受火燒燬而未喪失效用外，其餘五
    戶房屋均因主要構成部分泰半均已受火燒燬而喪失效用。足
    認被告前揭出於任意性自白與卷附客觀事證相符，堪以憑信
    。本件事證明確，被告犯行洵堪認定。
二、按刑法上之放（失）火罪，其直接被害法益為一般社會之公
    共安全，雖私人之財產法益亦同時受其侵害，但本罪係列入
    公共危險章內，自以社會公安之法益為重，此觀於燒燬自己
    所有物致生公共危險時並應論罪之點，亦可得肯定之見解，
    故以一個放（失）火行為燒燬多家房屋，仍祇成立一罪，不
    得以所焚家數，定其罪數（最高法院二十一年上字第三九一
    號判例參照）。又一失火行為所燒燬之對象縱然不同，但行
    為僅一個，而應為整體的觀察，成立單純一罪（最高法院八
    十五年度台上字第二六０八號判決參照），故其罪數應以行
    為之個數定之，是核被告乙○○所為，係犯刑法第一百七十
    三條第二項之失火燒燬現供人使用之住宅罪。審酌被告疏未
    未將瓦斯爐火源關閉即擅離住處，導致自己與他人住宅多戶
    燒燬，雖幸未釀成人員傷亡，惟所造成財物損失不貲，所生
    危害程度非微，且迄未賠償被害人之損失，及其素行、智識
    程度並犯後坦承犯行之態度等一切情狀，量處如主文所示之
    刑，並諭知易科罰金之折算標準。
據上論斷，應依刑事訴訟法第二百七十三條之一第一項、第二百
九十九條第一項前段，刑法第一百七十三條第二項、第四十一條
第一項前段，罰金罰鍰提高標準條例第一條前段、第二條，判決
如主文。
本案經檢察官李建論到庭執行職務
中    華    民    國    95    年    5     月    30    日
                  刑事第十一庭  法  官  鍾淑慧
以上正本證明與原本無異。
如不服本判決，應於判決送達後10日內向本院提出上訴狀（應抄
附繕本）。告訴人或被害人如對於本判決不服者，應具備理由請
求檢察官上訴，其上訴期間之計算係以檢察官收受判決正本之日
期為準。
                                書記官  劉英芬
中    華    民    國    95    年    6     月    1     日
附錄本案論罪科刑法條全文
中華民國刑法第173條
(放火或失火燒燬現住建築物及交通工具罪)
放火燒燬現供人使用之住宅或現有人所在之建築物、礦坑、火車
、電車或其他供水、陸、空公眾運輸之舟、車、航空機者，處無
期徒刑或7年以上有期徒刑。
失火燒燬前項之物者，處1年以下有期徒刑、拘役或500元以下罰
金。第1項之未遂犯罰之。
預備犯第1項之罪者，處1年以下有期徒刑、拘役或300元以下罰
金。


司法院資訊處製作；財團法人民間司法改革基金會備份。
